【裁判字號】    92,易,1342
【裁判日期】    920715
【裁判案由】    違反區域計劃法
【裁判全文】
臺灣高雄地方法院刑事判決                        九十二年度易字第一三四二號
    公  訴  人  臺灣高雄地方法院檢察署檢察官
    被      告  甲○○
右列被告因違反區域計畫法案件，經檢察官提起公訴（九十二年度偵字第六八九四號
），本院判決如左：
    主  文
甲○○連續違反區域計畫法第十五條第一項之管制使用土地者，由該管縣政府限期令
其恢復原狀，而不依限恢復土地原狀，處有期徒刑參月，如易科罰金，以佰元折算
壹日。
    事  實
一、甲○○明知坐落高雄縣美濃鎮○○段第一八九之四三六、一八九之四六八、一八
    九之四六九、一八九之四三七、一八九之四三八地號土地，係位於區域計畫範圍
    之一般農業區農牧用地，除供農業生產外，不得任意採取土石，詎其為販售土石
    圖利，竟基於違反區域計畫法之概括犯意，先於民國九十一年八月九日向高雄縣
    美濃鎮○○段（下稱吉洋段）第一八九之四三六、一八九之四六八、一八九之四
    六九地號土地之所有權人鄭景元（原名乙○○）取得採取土石權利後，即自九十
    一年九月二十六日起僱用不知情之不詳姓名年籍男子擔任怪手司機，採取上開土
    地之土石出售圖利，嗣經高雄縣警察局旗山分局於九十一年九月三十日會同高雄
    縣政府及所屬美濃鎮公所承辦人員在上開三筆土地上查獲，並經高雄縣政府於九
    十一年十一月十一日發函命令甲○○限期於九十一年十二月七日前變更、停止使
    用或恢復依法容許之使用項目，及向高雄縣政府繳納罰鍰新台幣三十萬元；詎甲
    ○○仍不思悔改，仍僱請怪手司機繼續在上開土地採取土石，且變本加厲，自九
    十一年十一月二十八日起再委請不知情之綽號「肉鬚」不詳姓名年籍男子介紹不
    知情之怪手司機林奕呈，在其所有之高雄縣美濃鎮○○段第一八九之四三七、一
    八九之四三八地號土地（緊鄰前揭鄭景元所有三筆土地）採取土石出售圖利，經
    高雄縣警察局旗山分局吉東派出所於九十一年十二月四日會同高雄縣政府美濃鎮
    公所承辦人員在前開二筆土地上查獲，並經高雄縣政府於九十一年十二月十七日
    發函命令甲○○限期於九十一年十二月三十一日前變更、停止使用或恢復依法容
    許之使用項目，及向高雄縣政府繳納罰鍰新台幣三十萬元；惟甲○○仍繼續在上
    開美濃鎮○○段第一八九之四三六、一八九之四六八、一八九之四六九、一八九
    之四三七、一八九之四三八地號土地上採取土石。嗣經高雄縣政府美濃鎮公所於
    九十二年一月六日實地勘查上開五筆土地，甲○○均未依限將上開五筆土地恢復
    原狀。
二、案經高雄縣政府移送臺灣高雄地方法院檢察署檢察官偵查起訴。
    理  由
一、訊據被告甲○○固坦認於右揭時地僱用怪手司機挖掘土石，並有收到高雄縣政府
    限期恢復原狀之函文等事實，惟矢口否認有何違反區域計畫法之犯行，辯稱：我
    向鄭景元租高雄縣美濃鎮○○段第一八九之四三六、四六八、四六九三筆土地整
    地養龍蝦，我在我自己的土地整地是要養龍蝦苗等云。然查，上開五筆土地先後
    於九十一年九月三十日及九十一年十二月四日經警查獲時，該吉洋段第一八九—
    四六八地號土地採取土石深度達十公尺；該吉洋段第一八九—四三七、一八九—
    四三八地號土地採取土石深度約四點五公尺一情，有高雄縣美濃鎮公所九十一年
    十月二十一日美鎮民字第九一一二一四八號函及九十一年十二月六日美鎮
    民字第九一一四五七號函暨所附之美濃鎮非都市土地違規使用案件處理
    查報表各一份附卷可稽（參見九十二年度發查字第七六號偵查卷第十七—十八
    頁、九十二年度發查字第七七號偵查卷第五—六頁），顯難認被告挖掘如此深
    度僅係供養蝦使用。復經臺灣高雄地方法院檢察署檢察官於九十二年三月十三日
    前往上開五筆土地實際勘驗結果認，依目測被告採取土石之深度約十五公尺一情
    ，有勘驗筆錄一份附卷可憑（參見九十二年度發查字第七六號偵查卷第三六頁
    ），更徵被告前開所辯，顯與常情有違，不足採信。再上開五筆土地確屬區域計
    畫範圍之一般農業區農牧用地，被告未經申請核准而擅自於上開五筆土地上採取
    土石，並已分別收受高雄縣政府二次發函限期於九十一年十二月七日及九十一年
    十二月三十一日前將上開五筆土地恢復原狀，而至今仍未回復原狀一情，已據被
    告於本院審理中自承在卷可按（參見本院卷第十七、二七頁），並有高雄縣政府
    九十一年十一月十一日府地用字第九一二二三六七號函影本及九十一年十
    二月十七日府第用字第九一二二四五九一號函暨所附之送達證書影本、高雄
    縣美濃鎮公所九十二年一月十日美鎮民字第九二三七四號函影本及第
    九二三七五號函影本等件附卷可憑（參見九十二年度發查字第七六
    號偵查卷第二七─三十頁、九十二年度發查字第七七號偵查卷第十二—十四、
    三三—三五頁），足認本件被告違反區域計畫法第二十二條之事證已臻明確，其
    犯行洵堪認定，應予依法論科。
二、核被告所為，係違反區域計畫法第十五條第一項之管制使用土地規定，未依高雄
    縣政府之函令於限期內恢復土地原狀，而違反同法第二十一條第一項規定，應依
    同法第二十二條論罪科刑。被告先後二次違反區域計畫法之犯行，時間緊接，犯
    罪構成要件相同，顯係基於概括犯意反覆為之，為連續犯，應依刑法第五十六條
    之規定論以一罪，並加重其刑。爰審酌被告未經申請許可即違法使用管制使用之
    土地，經高雄縣政府二次函令其限期恢復原狀，竟置之不理，至今仍尚未將上開
    五筆土地恢復原狀等一切情狀，量處如主文所示之刑，並諭知易科罰金之折算標
    準，以資懲儆。
據上論斷，應依刑事訴訟法第二百九十九條第一項前段，區域計畫法第二十二條，刑
法第十一條前段、第五十六條、第四十一條第一項前段，罰金罰鍰提高標準條例第二
條，判決如主文。
本案經檢察官郭武義到庭執行職務。
中      華      民      國    九十二    年      七      月     十五     日
                                  臺灣高雄地方法院刑事第五庭
                                      審判長法  官  吳  永  宋
                                            法  官  張  茹  棻
                                            法  官  林  家  賢
右正本證明與原本無異。
如不服本判決，應於判決送達後十日內，向本院提出上訴狀。
                                            書記官  許  雅  惠
中      華      民      國    九十二    年      七      月     十五     日
附錄本判決論罪科刑法條：
區域計畫法第二十一條第一項：
違反第十五條第一項之管制使用土地者，由該管直轄巿、縣（巿）政府處新台幣六萬
元以上三十萬元以下罰鍰，並得限期令其變更使用、停止使用或拆除其地上物恢復原
狀。
區域計畫法第二十二條：
違反前條規定不依限變更土地使用或拆除建築物恢復土地原狀者，除依行政執行法辦
理外，並得處六個月以下有期徒刑或拘役。


司法院資訊處製作；財團法人民間司法改革基金會備份。
